臺灣花蓮地方法院刑事判決
110年度訴字第223號
公  訴  人  臺灣花蓮地方檢察署檢察官
被      告  邱登暘

                    住臺中市○○區○○路○段000巷0○0號    0樓   

                   （另案於法務部○○○○○○○○○○○                       ○○○執行中）
選任辯護人  羅丹翎律師（法扶律師）
上列被告因違反毒品危害防制條例案件，經檢察官提起公訴（11
0年度偵字第3975號），本院判決如下：
    主  文
乙○○無罪。
    理  由
壹、公訴意旨略以：被告乙○○明知甲基安非他命為毒品危害防制
    條例第2條第2項第2款公告之第二級毒品，仍基於販賣第二
    級毒品甲基安非他命犯意，於民國110年2月7日20時至21時
    許，在花蓮縣○○市○○路000號之統一超商旁，先交付第二級
    毒品甲基安非他命1包（約不到1公克）予未成年人陳○○（92
    年12月生，真實姓名、年籍資料詳卷），再要求陳○○交付款
    項。嗣陳○○於110年2月10日20時49分許，在某處，自陳○○之
    新城北埔郵局帳戶轉匯新臺幣（下同）4,000元至乙○○之瑞
    穗富源郵局帳戶中，被告以此方法非法販賣第二級毒品甲基
    安非他命。因認被告涉犯毒品危害防制條例第4條第2項、第
    9條第1項之對未成年人販賣第二級毒品罪嫌等語。
貳、按犯罪事實應依證據認定之，無證據不得認定犯罪事實；不
    能證明被告犯罪者，應諭知無罪之判決，刑事訴訟法第154
    條第2項、第301條第1項分別定有明文。又認定不利於被告
    之事實，須依積極證據，苟積極證據不足為不利於被告事實
    之認定時，即應為有利於被告之認定，且認定犯罪事實所憑
    之證據，雖不以直接證據為限，間接證據亦包括在內，然而
    無論直接或間接證據，其為訴訟上之證明，須達於通常一般
    人均不致有所懷疑，而得確信其為真實之程度，始得據為有
    罪之認定（最高法院30年上字第816號、76年台上字第4986
    號判例意旨參照）。另刑事訴訟法第161條第1項規定，檢察
    官就被告犯罪事實，應負舉證責任，並指出證明之方法，故
    檢察官對於起訴之犯罪事實，應負提出證據及說服之實質舉
    證責任，倘其所提出之證據，不足為被告有罪之積極證明，
    或其指出證明之方法，無從說服法院以形成被告有罪之心證
    ，基於無罪推定之原則，自應為被告無罪判決之諭知（最高
    法院92年台上字第128號判例意旨參照）。
參、公訴意旨認被告涉犯對未成年人販賣第二級毒品罪之罪嫌，
    無非係以被告於警詢及偵查中之供述、指認證人紀錄表、證
    人指認表、陳○○之新城北埔郵局存摺資料、中華郵政股份有
    限公司花蓮郵局110年11月8日花營字第1102910012號函及所
    附證人陳○○與被告彙總登摺明細為其主要之論據。
肆、訊據被告固坦承於上開時、地收受4,000元匯款之事實，惟
    堅詞否認有何販賣第二級毒品之犯行，辯稱：我不認識陳○○
    ，我們也沒有碰面過，我沒有販賣毒品。我收到的4,000元
    是丙○○要給我的錢，因為我有在國安郵局附近賣草莓，丙○○
    看我擺攤好像還不錯，就跟我拿草莓、櫻桃去賣，所以4,00
    0元是水果的錢，我不知道為什麼是從陳○○的帳戶匯款給我
    等語；辯護人為被告辯稱：證人陳○○前後之證述內容並非一
    致，本件無其他補強證據可證明被告有販賣第二級毒品予陳
    ○○，陳○○雖於110年3月4日之採尿鑑驗結果為甲基安非他命
    陽性反應，此與起訴書所載被告之犯罪時間相差甚遠，另陳
    ○○匯款之原因多端，亦不足證明被告之犯行等語。經查：
一、證人陳○○於110年2月10日20時49分許，自其郵局帳戶匯款4,
    000元至被告之郵局帳戶中之事實，為被告所坦承不諱，核
    與證人陳○○於警詢、偵訊時證述之情節相符（見警卷第29頁
    至35頁、第49頁至53頁、偵卷第39頁至41頁），並有陳○○郵
    政存簿儲金簿之封面及內頁影本、中華郵政股份有限公司花
    蓮郵局110年11月8日花營字第1102910012號函暨陳○○與被告
    帳戶之交易明細在卷可參（見偵卷第45頁至49頁、第97頁至
    101頁），故此部分事實，先堪認定。
二、查證人陳○○於第一次警詢時陳述：於110年2月7日晚上大約8
    、9點左右，我下班後去買飲料，在美崙的府前路明昇水煎
    包對面的統一超商，看到一位手裡拿很多吸管的人，聽過朋
    友說他是邱什麼成的，有在賣第二級毒品，所以我就開玩笑
    說，你買那麼多吸管是不是要做水車用的，他繼續聊天，後
    來詢問我要不要用，我就說好阿，拿來，他就從隨身包裡拿
    出1小包第二級毒品安非他命，大約含袋不到1公克的重量，
    接著他就開著藍色的福特車子回家。我沒有跟他金錢交易，
    他直接給我毒品等語（見警卷第31頁）；又於第二次警詢時
    陳稱：丙○○於110年2月10日18時左右，在花蓮市○○路000號
    的統一超商跟我說被告有在販賣安非他命，丙○○那時候要載
    我回家，我們在統一超商買晚餐，剛好被告也在統一超商，
    等被告出來時，我主動去找他，我問他「你身上有沒有帶？
    」，被告問我帶什麼，我跟他說「安仔」，被告就直接拿含
    袋0.5公克的安非他命給我，是我跟他要來這些毒品的等語
    （見警卷第51頁）；再於偵訊時證述：於110年2月7日，在
    花蓮市府前路的統一超商，邱姓男子當時給我安非他命，後
    來他有叫我匯錢給他，他透過臉書跟我說，拿那包安非他命
    要給他4,000元，我到統一超商的自動櫃員機匯款5,000元給
    他，分兩次匯款，一次是1,000元、一次是4,000元，他有加
    我臉書好友，應該是丙○○提供我的聯絡方式給他。我於2月1
    0日匯款給邱姓男子，4,000元是我本人匯的，1,000元是我
    朋友於110年1月12日用我的帳號匯的。（後改稱）我算是交
    給被告4,000元等語（見偵卷第40頁至41頁）；續於本院審
    理時證稱：我透過丙○○認識被告，我們不太熟，本件毒品交
    易地點在府前路的統一超商，日期是匯款前大約3、4天，時
    間約晚上8、9點，我當時問被告身上有沒有東西，被告說有
    ，就直接拿毒品給我，沒有跟我說多少錢。我回去後，他才
    透過臉書傳訊息跟我要4,000元，被告的臉書是丙○○給我的
    ，但被告沒有跟我說需要匯錢的原因，是我自己猜想他要跟
    我拿毒品的錢。第一次警詢筆錄的內容大概只有一半正確，
    我那時候想不起來事情發生情況，想到什麼就講什麼等語（
    見本院卷第408頁至421頁），由證人陳○○迭次於警詢、偵訊
    、本院審理時之證述，可見證人陳○○就其與被告交易毒品之
    日期、經過、有無支付對價、匯款金額、後續雙方如何取得
    彼此之聯絡方式、被告有無明確告知4,000元為毒品對價等
    節，前後證述情節顯然齟齬，且漏洞百出；尤以，證人陳○○
    於偵訊時最初證述本件交易共匯款5,000元給被告，後因檢
    察官提示1,000元之匯款日期係在本件交易之前，證人陳○○
    復改稱僅匯款4,000元毒品價金等語（見偵卷第41頁），針
    對毒品價金之金額乙節，證人陳○○無法明確證述，遑論其於
    警詢時對於是否有交付金錢給被告一事，均隻字未提、未置
    一詞，甚至陳述其與被告間無金錢交易，故證人陳○○之證述
    是否可信，顯非無疑。
三、再者，證人陳○○於本院審理時證稱其與被告沒有交情、不熟
    等語（見本院卷第413頁、第416頁），雙方既無交情，平常
    亦無交集或見面、接觸之機會，則殊難想像被告願意交付1
    包價值4,000元之甲基安非他命後，當下未要求證人陳○○立
    刻付款，此已與通常毒品交易一手交錢一手交貨之常情未符
    ；又依據證人陳○○於本院審理時之證詞，被告之臉書係丙○○
    所告知，被告於臉書訊息中雖要求證人陳○○匯款，但未言明
    係毒品價金，足見依憑證人陳○○之說法，被告事後並未積極
    要求證人陳○○給付毒品價金，證人陳○○對於被告要求其匯款
    毒品價金乙情，係「出於猜測」，則被告於交付毒品後未積
    極追討價金，反由證人陳○○自行主動付款，此亦與常情相違
    。
四、證人陳○○雖透過自己之郵局帳戶匯款4,000予被告，但匯款
    之原因多端，且被告於110年1月間，確曾於郵局門口前設置
    攤位販賣櫻桃、草莓等節，有被告之臉書頁面截圖照片足佐
    （見本院卷第331頁至333頁），另證人陳○○於本院審理時證
    稱：我親眼看過丙○○要我朋友幫他賣櫻桃等語（見本院卷第
    417頁），可證被告辯稱其收受之4,000元為丙○○拿水果的錢
    等語，尚非全然無稽。
五、另丙○○業於110年9月20日死亡，有其個人基本資料查詢結果
    為憑（見本院卷第363頁），是無法傳喚其到庭作證，附此
    敘明。
伍、綜上所述，公訴意旨所提出之證據或所指出之證明方法，不
    足為被告犯對未成年人販賣第二級毒品罪之積極證明，或說
    服本院形成有罪之心證。從而，公訴意旨所舉證據，仍存有
    合理懷疑，實未達通常一般之人均不致於有所懷疑，而得確
    信其為真實之程度，揆諸前揭條文及判例意旨，礙難僅憑推
    測或擬制之方法，即率為被告有罪之論斷。公訴意旨所指被
    告之犯罪既屬不能證明，基於罪疑應為有利被告之認定及無
    罪推定原則，自應為被告無罪之諭知。
據上論斷，應依刑事訴訟法第301條第1項，判決如主文。
本案經檢察官甲○○提起公訴，檢察官林于湄到庭執行職務。
中　　華　　民　　國　　111 　年　　5 　　月　　18　　日
　　　　　　　刑事第四庭  審判長法  官  梁昭銘 
　　　　　　　　　              法  官  高郁茹
　　　　　　　　　              法  官  林思婷
以上正本證明與原本無異。
如不服本判決應於收受送達後20日內向本院提出上訴書狀，並應
敘述具體理由。其未敘述上訴理由者，應於上訴期間屆滿後20日
內向本院補提理由書(均須按他造當事人之人數附繕本)「切勿逕
送上級法院」。
辯護人依據刑事訴訟法第346條、公設辯護人條例第17條及律師
法第32 條第2項、第36條等規定之意旨，尚負有提供法律知識、
協助被告之義務（含得為被告之利益提起上訴，但不得與被告明
示之意思相反）。
因疫情而遲誤不變期間，得向法院聲請回復原狀。　　　　　　
中　　華　　民　　國　　111 　年　　5 　　月　　18　　日
　　　　　　　　　
                                書記官  黃添民